【裁判字號】    94,矚易,1
【裁判日期】    950821
【裁判案由】    過失致死
【裁判全文】
臺灣桃園地方法院刑事判決               94年度矚易字第1
號
公  訴  人  臺灣桃園地方法院檢察署檢察官
被      告  Ｌ○○
被      告  Ｉ○○
被      告  丁○○
被      告  Ｆ○○
被      告  己○○
被      告  辛○○
被      告  丙○○
被      告  癸○○
被      告  子○○
被      告  寅○○
被      告  Ｃ○○
被      告  Ｋ○○
被      告  Ｍ○○○
被      告  Ｎ○○○
共      同
選任辯護人  呂光武律師
被      告  甲○○
被      告  乙○○
被      告  戊○○
被      告  卯○○
被      告  辰○○
被      告  巳○○
被      告  天○○
被      告  玄○○
被      告  宙○○
被      告  Ｂ○○
被      告  Ｄ○○
被      告  Ｈ○○
被      告  壬○○○女  
被      告  Ａ○○○女  
共      同
選任辯護人  彭國良律師
被      告  庚○○
被      告  酉○○
共      同
選任辯護人  李國煒律師
被      告  丑○○
被      告  未○○
被      告  申○○
被      告  戌○○
被      告  地○○
被      告  Ｇ○○
被      告  Ｊ○○
被      告  午○○○
被      告  黃○○○
上列被告等因過失致死案件，經檢察官提起公訴（94年度偵字第
14324號），本院判決如下：
    主  文
Ｌ○○、Ｉ○○、丁○○、Ｆ○○、己○○因過失致人於死，各
處拘役肆拾日，如易科罰金，均以銀元參佰元即新臺幣玖佰元折
算壹日。均緩刑貳年。
辛○○、丙○○、癸○○、子○○、寅○○、Ｃ○○、Ｋ○○、
Ｍ○○○、Ｎ○○○、甲○○、乙○○、戊○○、卯○○、辰○○、巳○○、天○○、玄○○、宙○○、Ｂ○○、Ｄ○○、Ｈ○○、壬○○○、Ａ○○○、庚○○、酉○○、丑○○、未○○、
申○○、戌○○、地○○、Ｇ○○、Ｊ○○、午○○○、Ｓ○○○均無罪。
    事  實
一、Ｌ○○為桃園縣楊梅鎮○○街108 號8 樓之3 建物所有權人
    ，Ｉ○○為桃園縣楊梅鎮○○街108 號7 樓之5 、6 樓之2
    建物所有權人，丁○○為桃園縣楊梅鎮○○街108 號5 樓之
    6 建物所有權人，Ｆ○○為桃園縣楊梅鎮○○街108 號5 樓
    之3 建物所有權人，己○○為桃園縣楊梅鎮○○街108 號4
    樓之5 、4 樓之7 建物所有權人，於民國93年8 月21日，渠
    等所有前開建物所屬之富豪名宮大樓召開區分所有權人會議
    ，成立富豪名宮管理委員會，推選麗邦國際股份有限公司（
    代表人：Ｏ○○）為主委，Ｌ○○擔任副主委、Ｉ○○擔任
    監察委員、丁○○（原名Ｐ○○）擔任財務委員，Ｆ○○擔
    任總務委員、己○○擔任候補委員，負責執行區分所有權人
    會議決議事項及公寓大廈共有部分、約定共有部分之修繕、
    管理、維護工作。渠等明知所居住之富豪名宮大樓本設有左
    右2 部電梯，其中左側電梯因故損害，故該社區住戶前已決
    定停用前開電梯，然該電梯之門導片因故脫軌無法固定電梯
    門於軌道上，而有導致他人於依靠電梯門恐有不慎墮落之情
    形，而渠等接任前開管理委員會職務，即負有管理屬公寓大
    廈共有部之左側電梯之修繕、管理、維護工作，縱渠等無法
    向社區住戶收取足夠電梯修繕費用，渠等亦應採取設立警告
    標誌或將之封閉此等毋須花費金錢之措施以防他人靠近前開
    電梯而發生墮落意外，且依當時情況，渠等並無不能採取前
    開措施以防止他人墜落之情形，竟疏未為前開防止之舉措。
    於93年12月1 日18時30分許，另有負不得使兒童（即未滿12
    歲之人）獨處於易發生危險或傷害環境作為義務之游００之
    父（真實姓名、年籍詳卷）亦疏未注意，任由其女游００（
    87年10月生，真實姓名、年籍詳卷）與同為兒童之A 女（真
    實姓名、年籍詳卷）、B 女（真實姓名詳卷）單獨至前開富
    豪名宮大樓玩耍嬉戲，而游００因不知該處左側電梯門已脫
    軌，遂於嬉戲中不慎由該左側電梯墜落至地下3 樓底部，致
    顱骨及頸椎骨折，經送醫急救後仍不治死亡。
二、案經臺灣桃園地方法院檢察署檢察官相驗後自動檢舉偵查起
    訴。
    理  由
壹、有罪部分：
一、訊據被告Ｌ○○固坦承其為桃園縣楊梅鎮○○街108 號8 樓
    之3 建物所有權人，於93年8 月21日經推選為擔任富豪名宮
    管理委員會副主委。被告Ｉ○○固坦承其為桃園縣楊梅鎮○○街108 號7 樓之5 、6 樓之2 建物所有權人，於93年8 月
    21日經推選為富豪名宮管理委員會監察委員。被告丁○○固
    坦承為桃園縣楊梅鎮○○街108 號5 樓之6 建物所有權人，
    於93年8 月21日經推選為富豪名宮管理委員會財務委員。被
    告Ｆ○○固坦承其為桃園縣楊梅鎮○○街108 號5 樓之3 建
    物所有權人，於93年8 月21日經推選為富豪名宮管理委員會
    總務委員。被告己○○為桃園縣楊梅鎮○○街108 號4 樓之
    5 、4 樓之7 建物所有權人，於93年8 月21日經推選為富豪
    名宮管理委員會候補委員，惟均否口認涉有上開過失致死犯
    行，辯稱：渠等並無過失云云。且辯護人為被告Ｌ○○、Ｉ
    ○○、丁○○、Ｆ○○、己○○辯護稱：公訴人雖認被告違
    反建築法第77條第1 項之作為義務，然一般建築物所有人違
    反前開規定者，並無刑事處罰之規定，僅有行政罰鍰之處罰
    。再依同法第77條之4 第2 項、95條之2 規定，該社區縱未
    定期委託專業廠商維修保養，亦僅得對之處以停止使用及罰
    鍰之行政罰，亦無刑事責任。況本案發生事故之電梯並非因
    電梯門故障而停用，且事發之前即將電梯電源切斷，應不致
    產生危險，且本案電梯由外觀看來並無損壞之情形，被告等
    人無法注意，自無不加注意之情形，當無過失。又社區管理
    委員會對社區共有部分僅有管理之職務而非義務，不得以此
    作為被告有作為義務之依據，況社區住戶或不繳管理費，或
    所繳管理費不足，管理委員會無法正常運作，亦無法管理社
    區。又被害人游００並非該處住戶，顯係非法侵入住宅，始
    造成前開意外云云。
二、經查：
（一）證人A 女於本院審理時證稱；93年12月1 日16時30分許，
      伊與游００、B 女至桃園縣楊梅鎮○○街108 號玩捉迷藏
      ，伊與游００一人躲一臺電梯，後伊聽見奇怪之聲音，便
      發現游００不見，游００係自該處電梯掉下，後伊有回去
      跟大人說此事，伊阿婆便前去查看，伊未隨阿婆回去查看
      ，當日之情形伊有些業已忘記等語（見本院95年4 月27日
      審理筆錄），足證於93年12月1 日游００有與證人A 女前
      往桃園縣楊梅鎮○○街108 號遊玩，而於嬉戲中，游００
      自該處電梯墜落。再Ｔ○○為87年10月28日生，於前開時
      、地墜落後，受有顱骨及頸椎骨折之傷害，經送往桃園縣
      楊梅鎮天成醫院救治，於93年12月1 日6 時30分在天成醫
      院死亡一情，業經臺灣桃園地方法院檢察官督同檢驗員到
      場相驗屬實，製有勘驗筆錄、驗斷書、相驗屍體證明書各
      1 份，及相驗照片7 幀在卷可按。游００確於前開時、地
      ，由電梯墜落而死亡一節，堪以認定。
（二）按行為人具有保證人地位，即在法律上對於結果之發生負
      有防止之作為義務者，其不作為亦將構成過失不作為犯；
      又其保證人地位，不唯依法令負有作為義務者，他如自願
      承擔義務、最近親屬、危險共同體、違背義務之危險前行
      為及對危險源之監督義務（對於危險源負有防止發生破壞
      法益結果之監督義務）者，亦具有保證人地位。次按管理
      委員會係指為執行區分所有權人會議決議事項及公寓大廈
      管理維護工作，由區分所有權人選任住戶若干人為管理委
      員所設立之組織，又共用部分、約定共用部分之修繕、管
      理、維護，由管理負責人或管理委員會為之，公寓大廈管
      理條例第3 條第9 款、第10條第2 項分別定有明文。再內
      政部於69年8 月5 日公告之「建築物升降機管理維護及安
      全檢查要點」第3 點亦規定，建築物升降機應由建築物之
      所有人或法定代理人（管理委員會）為管理人負責管理，
      故依前開規定，管理委員會負有管理屬社區共有部分之升
      降梯之義務。本案發生事故之電梯，係屬富豪名宮大樓區
      分所有權人共有部分，而富豪名宮大樓區分所有權人於93
      年8 月21日召開區分所有權人大會，成立富豪名宮管理委
      員會，並推舉麗邦國際股份有限公司（代表人：Ｏ○○）
      為主任委員，被告Ｌ○○為副主任委員、被告Ｉ○○為監
      察委員、被告丁○○為財務委員、被告Ｆ○○為總務委員
      ，被告己○○為候補委員，以管理社區事務，且於93年9
      月21日向桃園縣政府報備一節，有楊梅富豪名宮大樓第1
      屆區分所有權人大會會議記錄、桃園縣政府公寓大廈管理
      組織報備證明各1 份在卷可考，且據被告Ｌ○○、Ｉ○○
      、丁○○、Ｆ○○、己○○自承在卷（見本院95年7 月27
      日審理筆錄），故本案發生事故之富豪名宮大樓既已成立
      富豪名宮管理委員會，揆諸前開規定，前開屬該大樓共有
      部分之電梯自應由富豪名宮管理委員會管理，而被告Ｌ○○、Ｉ○○、丁○○、Ｆ○○、己○○屬富豪名宮管理委
      員會之成員，依前開規定，自負有對屬社區共有部分之電
      梯為管理之義務，此即渠等法定作為義務。
（三）證人Ｅ○○於本院審理時證稱：富豪名宮大樓設有2 部電
      梯，因該社區經費不夠，僅申請1 部電梯之許可證，而使
      用該發生事故之電梯，後因該部電梯之主輪及鋼索磨損，
      所以伊將該部電梯之電路板更換至另部電梯，並將損壞之
      電梯電源切斷，又恐該部損壞之電梯中零件遭竊，所以伊
      未將該電梯停在1 樓而停在7 樓。伊有將前開電梯故障之
      情形告知被告Ｆ○○，因該社區僅支付1 部電梯保養費用
      ，故伊僅保養當時正常使用之電梯，案發當天，伊有前去
      現場查看，發現該發生事故電梯位於1 樓之電梯門遭破壞
      ，門已脫軌，以手一推即開等語（見本院95年4 月27日審
      判筆錄）。由證人Ｅ○○前開證述可知，其有將本案發生
      事故之電梯內零件更換至另部電梯之情事，而證人Ｅ○○
      僅係受託維修電梯之人員，對富豪名宮大廈之電梯並無處
      分、管理權限，其前開舉措應係受該社區人員之指示而為
      。而建物之電梯為載運住戶通往上下樓層之重要工具，其
      內住戶使用機率甚是頻繁，更換電梯使用茲事體大，絕非
      其內住戶一人單獨可決，而本案富豪名宮大廈既已成立管
      立委員會，且該管理委員會係為管理社區而來，自會對前
      開情事加以討論以取得共識，該管理委員會自難對前開電
      梯故障一情諉為不知，故富豪名宮管理委員會之成員應明
      知該社區其一電梯業已故障停用，改以另部電梯使用一事
      ，及電梯保養情形。
（四）次按刑事審判上之共同被告，係為訴訟經濟等原因，由檢
      察官或自訴人合併或追加起訴，或由法院合併審判所形成
      ，其間各別被告及犯罪事實仍獨立存在。故共同被告對於
      其他共同被告之案件而言，為被告以外之第三人，本質上
      屬於證人，為確保被告對證人之詰問權，證人於審判中，
      應依法定程序，到場具結陳述，並接受被告之詰問，其陳
      述始得作為認定被告犯罪事實之判斷依據（最高法院93年
      臺上字第5726號判決意旨參照）。本案被告Ｌ○○、Ｉ○○、丁○○、Ｆ○○、己○○雖均同為本案被告，然就渠
      等所述內容，相對於其餘被告犯行，無異屬「被告以外之
      人」之陳述，核先敘明。被告Ｌ○○以證人身份於本院審
      理時證稱：富豪名宮管理委員會於93年8 、9 月間成立，
      伊擔任副主委，被告Ｉ○○為監察委員，被告丁○○為財
      務委員，被告Ｆ○○為總務委員，被告己○○為候補委員
      ，富豪名宮管理委員會職權係為執行區分所有權人大會決
      議事項及例行事務，富豪名宮管理委員會大約1 、2 個月
      開1 次會，被告Ｉ○○、丁○○、Ｆ○○、己○○均曾參
      加富豪名宮管理委員會之會議。該大樓有2 部電梯，但伊
      每次前去大樓時，操作其中1 部電梯均無反應，所以伊只
      使用另部電梯，且伊因而得知該大樓其中1 部電梯停用等
      語（見本院95年7 月27日審理筆錄），被告丁○○以證人
      身份於本院審理時證稱：93年8 月份伊經推選為富豪名宮
      管理委員會之財務委員，富豪名宮管理委員會開會時伊均
      有參加，被告己○○亦屬管理委員會成員之一，己○○主
      要處理伊所擔任之財務委員之事務，富豪名宮管理委員會
      開會時，被告己○○亦幾乎都有參加。富豪名宮管理委員
      會成立之目的係為整理及管理該棟大樓。富豪名宮大樓之
      電梯有2 部，左側之電梯於92年初即已因損壞而停用，大
      家均知情但均不處理，被告Ｆ○○便幫忙聯絡維修人員前
      來維修，但後來僅保養正常使用之電梯，該損壞之電梯即
      未保養，至維修電梯之費用，係經富豪名宮管理委員會委
      員看過該等收據並簽名後，由被告己○○自富豪名宮管理
      委員會帳戶支出。渠等並未在封閉該停用之電梯，或在該
      處設立警告標示等語（見本院95年7 月27日審理筆錄）。
      被告己○○以證人身份於本院審理時證稱：93年8 月21日
      富豪名宮大廈區分所有權人會議推選伊為富豪名宮管理委
      員會之候補委員，富豪名宮管理委員會開會時伊均有參加
      ，因當時被告丁○○身體不適，所以伊便協助丁○○。社
      區之各項支出須提出單據，由5 位委員簽名確認後再交予
      伊，伊再由社區帳戶支應。93年8 月21日召開區分所有權
      人會議時，有提出該社區僅使用1 部電梯，另部電梯停用
      一事，故伊知道社區中有1 部電梯停用，渠等僅保養使用
      之電梯等語（見本院95年7 月27日審理筆錄）。被告Ｉ○○以證人身份於本院審理時證稱：93年8 月21日富豪名宮
      大廈區分所有權人會議推選伊為富豪名宮管理委員會之監
      察委員，負責檢查相關憑證是否屬實，及檢查維修事項是
      否核實，伊看過社區支出單據後，須在其上簽名。社區中
      有1 部電梯停用，渠等保養另部使用之電梯，但渠等並未
      封閉停用之電梯或豎立警告標誌等語（見本院95年7 月27
      日審理筆錄）。被告Ｆ○○以證人身份於本院審理時證稱
      ：因社區常遭小偷，所以被告己○○提議成立管理委員會
      以整頓社區。社區所要支出之費用須經到場開會之委員簽
      名，91年10月間起，該部停用之電梯便沒有保養，因左側
      電梯之鋼索嚴重損壞，電梯維修人員建議使用右側電梯，
      渠等便決定使用右側電梯，並僅保養該使用之右側電梯，
      而維修人員便將未使用及保養之電梯電源停掉，並將電梯
      踏板升到7 樓，住戶均知該部電梯不能使用，但渠等並未
      在電梯外張貼告示等語（見本院95年7 月27日審理筆錄）
      。故依證人Ｌ○○、Ｉ○○、丁○○、Ｆ○○、己○○前
      開所述，益證渠等所組成之管理委員會於本案墜樓事件發
      生前，業已知悉富豪名宮大樓所設之2 部電梯中，其一電
      梯已因損壞而停用。再社區住戶對社區共有部分之使用方
      式自有決定權，苟社區之區分所有權人決議停用前開電梯
      ，自為渠等司法自治之範圍，他人無從置喙，故渠等不欲
      修繕、維護該業已故障之電梯，任其停用，尚難指為違法
      ，故被告Ｌ○○、Ｉ○○、丁○○、Ｆ○○、己○○等人
      所違反者並非渠等任由該損壞之電梯停用，不予維修之義
      務，核先辯明，從而，自與建築法第77條之4 所定應定期
      專業廠商維護保養一節無涉。又依證人己○○前開證稱，
      社區費用支出之單據，會由5 名委員簽名確認後再交予伊
      ，伊再以社區帳戶金錢支付等語，則證人己○○係實際經
      手富豪名宮社區金錢支付之人，必對支付社區費用須具備
      何種文件、手續知之最詳，其前開所言最為準確，應以其
      所言為據，而其既言社區支出款項單據均須經委員5 人簽
      名確認，而富豪名宮管理委員會所推舉之委員亦僅主委、
      副主委、監察委員、財務委員、總務委員、候補委員，除
      其自身所擔任之候補委員外適正為5 人，故其所指之5 為
      委員即為主委、副主委、監察委員、財務委員、總務委員
      ，換言之，富豪名宮社區費用之支出單據，均經主委、副
      主委、監察委員、財務委員、總務委員簽名確認，而前開
      委員既於其上簽名確認，及被告己○○係負責提領款項之
      人，渠等自對社區支付費用之情形知之甚詳，顯然知悉富
      豪名宮社區未對該部因故障而停用之電梯施以保養之事，
      則渠等既未對前開電梯施以保養，當可想見前開電梯必因
      年久失修導致零件自然耗損或機件故障，為免意外發生，
      自應有所作為。再觀諸證人Ｅ○○前開所述情節，富豪名
      宮社區竟未全數使用設置該處之電梯，甚或僅願支付1 部
      電梯之保養費用，可見該管理委員會經費必然十分拮据，
      固難要求管理委員會對前開電梯為積極修繕、維護之作為
      ，然如前所述，為免前開電梯於停用未予保養之情況下，
      產生意外，管理委員會自有以予管理之義務，而管理之方
      式眾多，管理委員會果無經費可資利用，亦可採取諸如設
      立警告標示警示他人不得靠近，或將電梯以他物封閉此等
      毋須耗費金錢之基本措施。且前開管理方式係屬極其枝微
      末節之事，自無庸經過區分所有權人之決議始可為之，該
      富豪名宮管理委員會並無不能作為之情形。故被告Ｌ○○
      、Ｉ○○、丁○○、Ｆ○○、己○○所組成之富豪名宮管
      理委員會負有依公寓大廈管理條例所規定之管理等作為義
      務，而具保證人地位，且依當時情形，亦無不能或難以作
      為之情形，而渠等竟疏未為任何警示或封閉電梯之作為，
      導致被害人游００自該故障停用且未予維修之電梯墜落而
      死亡，顯已違反作為義務。
（五）再前開富豪名宮大廈中故障停用之電梯門扳板脫軌，一推
      即開等情，業據證人Ｅ○○於本院審理時證述明確，而依
      公寓大廈管理條例第10條規定對共有部分有之作為義務之
      富貴名宮管理委員會竟未為設立警告標誌或封閉之作為，
      致被害人游００在該處嬉戲時，不知前開電梯門板故障情
      事，即貿然靠近該處，因而不慎墜落，已如前述，被告Ｌ
      ○○、Ｉ○○、丁○○、Ｆ○○、己○○所組成之富豪名
      宮管理委員會違反上述作為義務與被害人游００死亡之發
      生間，顯具有相當因果關係存在。
（六）又姑不論本件富豪名宮大廈住戶非僅其一，當可想見必有
      訪客或郵務人員等非住戶之人員進出該大樓，而該大樓電
      梯既存有前開危險，自應對此為防護措施，防止其餘不知
      情之人因而發生傷害。況被告Ｌ○○、Ｉ○○、丁○○、
      Ｆ○○、己○○前開作為義務之違反，因而導致他人受有
      傷害，即應負過失之責，要與受害者究係何種身份無涉。
      又電梯機件之檢查事涉專業，一般人顯無能力自行檢查，
      故被告Ｌ○○、Ｉ○○、丁○○、Ｆ○○、己○○亦顯然
      無法由電梯外觀查知電梯有何故障之處，然電梯是否故障
      一事，極易經由定期檢查得知，苟渠等定期檢查、保養電
      梯，自能掌握電梯狀況，亦能避免意外之發生，然被告Ｌ
      ○○、Ｉ○○、丁○○、Ｆ○○、己○○或因社區管理費
      用不足之故，無法定期對前開電梯施測，則渠等即應採取
      消極之封閉措施，防止他人接近此一危險物品，而渠等並
      未為之，自不得以渠等無法查知電梯損壞、故障一節而卸
      責。故辯護人聲請鑑定本案電梯門板掀開情形；被告Ｌ○○、Ｉ○○、丁○○、Ｆ○○、己○○等人得否以目視方
      式查知前情；電梯門板內門趾是否損壞；一般人是否可察
      覺門趾脫軌；門趾於何情況下會脫軌等情，為證明被告Ｌ
      ○○、Ｉ○○、丁○○、Ｆ○○、己○○無法由外觀查知
      該電梯門業已脫軌等情，要與被告Ｌ○○、Ｉ○○、丁○○、Ｆ○○、己○○是否構成過失致死罪責無涉，已如前
      述，自無調查之必要。
（七）本法所稱兒童，指未滿12歲之人，父母、監護人或其他實
      際照顧兒童之人不得使兒童獨處於易發生危險或傷害之環
      境，兒童及少年福利法第2 條、第32條分別定有明文。本
      件被害人游００係87年10月生，於本件事故發生時未滿12
      歲，為前開兒童及少年福利法所稱之兒童，依開規定定，
      其父母即負有不得使其獨處於易發生危險或傷害之環境之
      法定作為義務，而游００之父任由被害人游００隨同亦為
      兒童之A 女、B 女至桃園縣楊梅鎮○○街108 號大樓遊玩
      ，而被害人游００年僅6 歲，對外界事物之判斷力、辨識
      力顯然不足，渠等單獨至大樓遊玩，不論就建築物硬體設
      備方面本有造成渠等兒童身體傷害之危險，復亦恐有遭人
      拐騙、傷害之危險，游００之父竟未予陪同，顯亦未盡前
      開法定作為義務。後游００即因無人保護而不慎跌落故障
      但未加以封閉之電梯，游００之父對其女游００之死亡亦
      同有過失。
 (八) 綜上所述，富豪名宮管理委員會對屬富豪名宮大廈共有部
      分之電梯既有管理之作為義務，而被告Ｌ○○、Ｉ○○、
      丁○○、Ｆ○○、己○○為富豪名宮管理委員會之成員，
      負責執行富豪名宮管理委員會所應執行關於社區之公共事
      務，自應負有管理前開電梯之義務，渠等疏未對前開電梯
      為警示、封閉之措施，顯已違反作為義務，且造成被害人
      游００之死亡，自應負刑法第276 條第1 項過失致死罪責
      。渠等所辯，自無可採。本件事證明確，被告Ｌ○○、Ｉ
      ○○、丁○○、Ｆ○○、己○○之犯行洵堪認定，均應依
      法論科。
三、論罪科刑：
（一）按行為後法律有變更者，適用行為時之法律。但行為後之
      法律有利於行為人者，適用最有利於行為人之法律，刑法
      第2 條第1 項定有明文，此條規定乃與刑法第1 條罪刑法
      定主義契合，而貫徹法律禁止溯及既往原則，係規範行為
      後法律變更所生新舊法律比較適用之準據法，是刑法第2
      條本身雖經修正，但刑法第2 條既屬適用法律之準據法，
      本身尚無比較新舊法之問題，應一律適用裁判時之現行刑
      法第2 條規定以決定適用之刑罰法律，先予辨明。又以本
      次刑法修正之比較新舊法，應就罪刑有關之共犯、未遂犯
      、想像競合犯、牽連犯、連續犯、結合犯，以及累犯加重
      、自首減輕暨其他法定加減原因（如身分加減）與加減例
      等一切情形，綜其全部罪刑之結果而為比較，最高法院95
      年5 月23日95年度第8 次刑庭會議決議可資參照。經查：
    (1)被告Ｌ○○、Ｉ○○、丁○○、Ｆ○○、己○○行為後，
      經總統於95年6 月14日公布之增訂刑法施行法第1 條之1
      規定：「中華民國94年1 月7 日刑法修正施行後，刑法分
      則編所定罰金之貨幣單位為新臺幣。94年1 月7 日刑法修
      法時，刑法分則編未修正之條文定有罰金者，自94年1 月
      7 日刑法修正施行後，就其所定數額提高為30倍。但72年
      6 月26日至94年1 月7 日新增或修正之條文，就其所定數
      額提高為3 倍。」，並自95年7 月1 日施行，被告Ｌ○○
      、Ｉ○○、丁○○、Ｆ○○、己○○行為時之刑法第276
      條第1 項所得科罰金最高額為銀元2,000 元，依罰金罰鍰
      提高標準條例第1 條前段提高2 至10倍後，再現行法規所
      定貨幣單位折算新臺幣條例第2 條折算為新臺幣後為新臺
      幣60,000 元，然被告行為後之刑法施行法第1 條之1 第1
      項規定，所得科罰金最高額提高為30倍即新臺幣60,000元
      ，故被告行為時之刑法第276 條第1 項與行為後之刑法第
      276 條第1 項之規定並無利或不利於被告之情形。
    (2)被告Ｌ○○、Ｉ○○、丁○○、Ｆ○○、己○○犯罪時之
      刑法第33條第5 款原規定：「罰金：1 元以上。」；而95
      年7 月1 日修正公布施行之刑法33條第5 款則規定：「罰
      金：新臺幣1,000 元以上，以百元計算之」，業將科處罰
      金之最低額提高至新臺幣1,000 以上，修正前之規定顯對
      於被告Ｌ○○、Ｉ○○、丁○○、Ｆ○○、己○○較為有
      利。
    (3)被告Ｌ○○、Ｉ○○、丁○○、Ｆ○○、己○○犯罪時之
      刑法第41條第1 項前段規定：「犯最重本刑為5 年以下有
      期徒刑以下之刑之罪，而受6 個月以下有期徒刑或拘役之
      宣告，因身體、教育、職業、家庭之關係或其他正當事由
      ，執行顯有困難者，得以1 元以上3 元以下折算1 日，易
      科罰金。」，又被告行為時之易科罰金折算標準，依修正
      前罰金罰鍰提高標準條例第2 條前段（現已刪除）規定，
      就其原定數額提高為100 倍折算1 日，則本件被告Ｌ○○
      、Ｉ○○、丁○○、Ｆ○○、己○○行為時之易科罰金折
      算標準，應以銀元300 元折算1 日，經折算為新臺幣後，
      應以新臺幣900 元折算為1 日。95年7 月1 日修正公布施
      行之刑法第41條第1 項前段則規定：「犯最重本刑為5 年
      以下有期徒刑以下之刑之罪，而受6 個月以下有期徒刑或
      拘役之宣告者，得以新臺幣1, 000元、2,000 元或3, 000
      元折算1 日，易科罰金。」，比較修正前後之易科罰金折
      算標準，以95年7 月1 日修正公布施行前之規定，較有利
      於被告Ｌ○○、Ｉ○○、丁○○、Ｆ○○、己○○。
    (4)揆諸前揭最高法院決議及修正後刑法第2 條第1 項前段、
      後段規定之「從舊、從輕」原則，自應全部適用被告Ｌ○○、Ｉ○○、丁○○、Ｆ○○、己○○行為時之法律，即
      修正前刑法之相關規定予以論處。
（二）核被告Ｌ○○、Ｉ○○、丁○○、Ｆ○○、己○○所為，
      係犯修正前刑法第276 條第1 項過失致死罪。爰審酌被告
      Ｌ○○、Ｉ○○、丁○○、Ｆ○○、己○○既身為富豪名
      宮管理委員會委員，因疏失而未為任何防護措施或警告標
      示，而導致被害人不慎墜落死，所為固有不是，惟衡被告
      Ｌ○○、Ｉ○○、丁○○、Ｆ○○、己○○擔任前開職務
      服務社區，本意良善，實因社區經費不足而難為積極之修
      繕、維護作為，雖因一時疏忽而未慮可為前開防護、警告
      措施，然渠等過失程度甚微，且被害人之父未對被害人施
      以必要之照顧，而任由斯時年僅6 歲餘之被害人單獨在該
      處嬉戲，亦與有過失，及被告Ｌ○○、Ｉ○○、丁○○、
      Ｆ○○、己○○之素行、智識程度、所生危害及前開事故
      發生後，業已賠償與被害人之父亥○○損失，雙方達成和
      解，犯後態度良好等一切情狀，量處如主文所示之刑，併
      依修正前刑法第41條第1 項前段及修正前罰鍰提高標準條
      例第2 條之規定，諭知易科罰金之折算標準。末查，被告
      Ｌ○○、Ｉ○○、丁○○、Ｆ○○、己○○前未曾受有期
      徒刑以上刑之宣告，渠等因一時疏失，致罹刑典，於此事
      故發生後，現場業已封閉、設立警告標誌，業經被告Ｌ○○、Ｉ○○、丁○○、Ｆ○○、己○○之辯護人、被告丁○○陳明在卷，且渠等業與被害人之父達成和解，賠償被
      害人支付損失，本院信經此刑之宣告後，應知警惕而無再
      犯之虞，本院因認暫不執行其刑為當，依最高法院95年5
      月23日第8 次刑庭會議決議認緩刑之宣告應逕適用新法而
      毋庸為新舊法之比較，爰均依修正後刑法第74條第1 項第
      1 款宣告緩刑2 年，用啟自新。
貳、無罪部分：
一、公訴意旨略以：辛○○、丙○○、癸○○、子○○、寅○○
    、Ｃ○○、Ｋ○○、Ｍ○○○、Ｎ○○○、甲○○、乙○○
    、戊○○、卯○○、辰○○、巳○○、天○○、玄○○、宙
    ○○、Ｂ○○、Ｄ○○、Ｈ○○、壬○○○、Ａ○○○、庚○○、酉○○、丑○○、未○○、申○○、戌○○、地○○
    、Ｇ○○、Ｊ○○、午○○○、Ｓ○○○分別為桃園縣楊梅
    鎮○○街108 號富豪名宮大樓內各區分所有建築物之所有權
    人、所有人（詳如附表），該大樓內有左、右電梯2 部，供
    上開所有權人、所有人使用，為渠等共同使用部分。渠等本
    應注意建築物所有權人、使用人應維護建築物合法使用與其
    構造及設備安全，且應注意定期委託領有中央主管建築機關
    核發登記證之專業廠商負責維護保養。而富豪名宮大樓內左
    側電梯因故損壞停用多年，惟富豪名宮大樓初未設管理委員
    會亦未有管理負責人，且上開所有權人、所有人僅部分居住
    富豪名宮大樓內，致僅部分所有權人、所有人繳交數百元或
    1,000 元不等少許管理費僅供公共水電費及大樓右電梯維護
    之用，渠等對大樓左電梯則不聞不問，疏於注意該左電梯是
    否安全，或對此停用電梯設立警告標誌或警戒、防護設施。
    迄至93年8 月21日該大樓召開區分所有權人會議，成立富豪
    名宮管理委員會後，管理費仍以每坪15、20、30元不等金額
    計算，至93年12月底，所收管理費仍僅可供支付公共水電費
    及右電梯維護之用，不足以就大樓公共設施為管理、修繕、
    維護，使管理委員會無法正式運作，致該大樓左電梯仍處於
    無人管理、維護、修繕狀態，而大樓左電梯因損壞多年，電
    梯門導片鏽蝕並脫軌亦無人發現。嗣於93年12月1 日18 時
    30分許，該大樓附近住戶女童游００、A 女、B 女至該大樓
    1 樓左電梯前玩抓迷藏遊戲，游００不知左電梯門已脫軌，
    且左電梯鋼索受損停放樓上，遂背靠左電梯電梯門，左電梯
    門下方遂向電梯內掀開，致使游００失去重心，不慎摔落左
    電梯內，倒於地下3 樓底部，致顱骨及頸椎骨折，經送醫急
    救後仍不治死亡。因認被告辛○○、丙○○、己○○、癸○○、子○○、寅○○、Ｃ○○、Ｋ○○、Ｍ○○○、Ｎ○○○、甲○○、乙○○、戊○○、卯○○、辰○○、巳○○、
    天○○、玄○○、宙○○、Ｂ○○、Ｄ○○、Ｈ○○、壬○○○、Ａ○○○、庚○○、酉○○、丑○○、未○○、申○○、戌○○、地○○、Ｇ○○、Ｊ○○、午○○○、Ｓ○○○涉犯刑法第276 條第1 項過失致死罪嫌云云。
二、按犯罪事實應依證據認定之，無證據不得認定犯罪事實；不
    能證明被告犯罪者，應諭知無罪之判決，刑事訴訟法第154
    條第2 項、第301 條第1 項，分別定有明文。次按事實之認
    定，應憑證據，如未能發現相當證據，或證據不足以證明，
    自不能以推測或擬制之方法，以為裁判基礎；又認定不利於
    被告之事實，須依積極證據，苟積極證據不足為不利於被告
    事實之認定時，即應為有利於被告之認定，更不必有何有利
    之證據，最高法院40年臺上字第86號、30年上字第816 號著
    有判例可稽。
三、公訴人認被告辛○○、丙○○、癸○○、子○○、寅○○、
    Ｃ○○、Ｋ○○、Ｍ○○○、Ｎ○○○、甲○○、乙○○、
    戊○○、卯○○、辰○○、巳○○、天○○、玄○○、宙○○、Ｂ○○、Ｄ○○、Ｈ○○、壬○○○、Ａ○○○、庚○○、酉○○、丑○○、未○○、申○○、戌○○、地○○、
    Ｇ○○、Ｊ○○、午○○○、Ｓ○○○涉有前揭犯嫌，無非
    係以被害人游００係背靠上開大樓左電梯門而摔落電梯內致
    死等情，有證人宇○○之證述及檢察官督同檢驗員相驗明確
    ，並有相驗屍體證明書、驗斷書、勘驗筆錄、照片、現場光
    碟片在卷可憑。又該大樓右電梯自91年起，由安立機電企業
    社Ｅ○○定期保養，而左電梯並未保養，左電梯鋼索磨損嚴
    重，電梯門下方導片業已鏽蝕變形、脫軌等情，業據Ｅ○○
    證述明確。再富豪名宮大樓未成立管理委員會前，並未設有
    管理負責人，所收管理費亦無法管理、修繕、維護該大樓左
    電梯，成立管理委員會後亦復如此，亦有證人Ｕ○○、Ｏ○○、Ｖ○○及被告Ｆ○○、丁○○、Ｂ○○、己○○、Ｌ○○、子○○、宙○○、甲○○供述甚明，是上開大樓左電梯
    自不能由管理委員會負責，被告等就該大樓左電梯部分乃應
    維護其合法使用與其構造及設備安全。況被告Ｗ○○○之夫
    於84年5 月間亦曾因打開電梯門查看而不慎自電梯跌入地下
    3 樓受傷一情，為被告黃○○○供述甚明，是被告等縱就該
    大樓左電梯予以停用，亦應確實封閉該電梯，做好防護設施
    ，以防危險發生，被告等卻自掃門前雪，就此共同使用之左
    電梯不加聞問，任令棄置，導致左電梯門下方導片鏽蝕變形
    、脫軌，使被害人不慎墜入左電梯內致死，顯有過失。且被
    告等未盡其防範危險發生之注意義務，並因而肇事，被告等
    之過失行為顯與被害人之死亡間有相當之因果關係，為其論
    罪依據。被告辛○○等均堅決否認有何過失致死犯行，辯稱
    ：渠等並無過失等語。
四、經查：
（一）被告辛○○、丙○○、癸○○、子○○、寅○○、Ｃ○○
      、Ｋ○○、Ｍ○○○、Ｎ○○○、甲○○、乙○○、戊○○、卯○○、辰○○、巳○○、天○○、玄○○、宙○○
      、Ｂ○○、Ｄ○○、Ｈ○○、壬○○○、Ａ○○○、庚○○、酉○○、丑○○、未○○、申○○、戌○○、地○○
      、Ｇ○○、Ｊ○○、午○○○、Ｓ○○○分為附表所示座
      落在桃園縣楊梅鎮○○街108 號富貴名宮大廈內建物所有
      權人或實際所有人等情，分據被告辛○○、丙○○、癸○○、子○○、寅○○、Ｃ○○、Ｋ○○、Ｍ○○○、Ｎ○○○、甲○○、乙○○、戊○○、卯○○、辰○○、巳○○、天○○、玄○○、宙○○、Ｂ○○、Ｄ○○、Ｈ○○
      、壬○○○、Ａ○○○、庚○○、酉○○、丑○○、未○○、申○○、戌○○、地○○、Ｇ○○、Ｊ○○、午○○○、Ｓ○○○於警詢、檢察官訊問及本院審理時自承在卷
      ，渠等為附表所示建物之所有權人及所有人一節，堪以認
      定。
（二）再被告辛○○、丙○○、癸○○、子○○、寅○○、Ｃ○○、Ｋ○○、Ｍ○○○、Ｎ○○○、甲○○、乙○○、戊○○、卯○○、辰○○、巳○○、天○○、玄○○、宙○○、Ｂ○○、Ｄ○○、Ｈ○○、壬○○○、Ａ○○○、庚○○、酉○○、丑○○、未○○、申○○、戌○○、地○○、Ｇ○○、Ｊ○○、午○○○、Ｓ○○○所有前開建物
      所屬之富貴名宮大廈，業於93年8 月21日召開區分所有權
      人會議，成立富豪名宮管理委員會一情，已如前述，則依
      公寓大廈管理條例第10條第2 項之規定，關於富豪名宮大
      廈共有部分之修繕、管理及維護，應由富豪名宮管理委員
      會為之。再公訴人雖援引建築法第77條第1 項規定，建築
      物所有權人、使用人應維護建築物合法使用與其構造及設
      備安全，認為前開被告亦有作為義務，然依現今社會情況
      ，多為集合多數區分所有權人之公寓大廈，該區分所有權
      人固可就渠等單獨所有之專有部分為維護、管理，然若涉
      及共有部分，自非個別單獨所有權人所得處分，投射於本
      案中，本案發生事故者為社區共有之電梯，顯非其中任一
      或少數之住戶所得決定其管理方式，而該社區既已成立管
      理委員會管理社區公共事務，社區住戶本即信賴管理委員
      會之管理，自難強要各別住戶單獨就共有之設施為任何作
      為。況依前開建築物升降機管理維護及安全檢查要點，建
      築物升降機應由建築物之所有人或法定代理人（管理委員
      會）為管理人負責管理，本案富豪名宮大廈既設有富豪名
      宮管理委員會，則該升降機應由富豪名宮管理委員會負責
      管理。被告辛○○、丙○○、癸○○、子○○、寅○○、
      Ｃ○○、Ｋ○○、Ｍ○○○、Ｎ○○○、甲○○、乙○○
      、戊○○、卯○○、辰○○、巳○○、天○○、玄○○、
      宙○○、Ｂ○○、Ｄ○○、Ｈ○○、壬○○○、Ａ○○○
      、庚○○、酉○○、丑○○、未○○、申○○、戌○○、
      地○○、Ｇ○○、Ｊ○○、午○○○、Ｓ○○○既非富豪
      名宮管理委員會之成員，揆諸前開說明，渠等自無作為義
      務。
（三）被告辛○○等人查無依法令負有作為義務之情形，且渠等
      亦無自願承擔義務、與被害人為最近親屬、危險共同體之
      關係，或有何違背義務之危險前行為、對危險源負有監督
      義務此等保證人地位，被告辛○○等人既不具有保證人地
      位，縱渠等未有作為，亦尚難對之科以不作為犯之罪責。
（四）綜上，依現有證據，尚難認定被告辛○○、丙○○、癸○○、子○○、寅○○、Ｃ○○、Ｋ○○、Ｍ○○○、Ｎ○○○、甲○○、乙○○、戊○○、卯○○、辰○○、巳○○、天○○、玄○○、宙○○、Ｂ○○、Ｄ○○、Ｈ○○
      、壬○○○、Ａ○○○、庚○○、酉○○、丑○○、未○○、申○○、戌○○、地○○、Ｇ○○、Ｊ○○、午○○○、Ｓ○○○有公訴意旨所指之犯行，自屬不能證明犯罪
      ，依上說明，自應為無罪之諭知。
五、被告辛○○、午○○○、地○○、Ｋ○○、Ｍ○○○、Ｎ○○○經合法傳喚無正當理由不到庭，而依前開說明，本院應
    諭知渠等無罪，爰依刑事訴訟法第306 條之規定，不待其陳
    述逕行判決，附此敘明。
參、依刑事訴訟法第299 條第1 項前段、第306 條、第301 條第
    1 項，修正後刑法第2 條第1 項但書、修正前刑法第276 條
    第1 項、第41條第1 項前段、第74條第1 項第1 款，罰金罰
    鍰提高標準條例第1 條前段，修正前罰金罰鍰提高標準條例
    第2 條，現行法規所定貨幣單位折算新臺幣條例第2 條，逕
    以判決如主文。
本案經檢察官楊挺宏到庭執行職務。
中    華    民    國    95    年    8     月    21    日
                  刑事第九庭審判長法  官  曾淑華
                                  法  官  胡芷瑜
                                  法  官  何燕蓉
如不服本判決，應於判決送達後10日內向本院提出上訴狀（應附
繕本）。
                                  書記官  許弘樺
中    華    民    國    95    年    8     月    21    日
附  表：
   ┌──┬───┬─────────┬────────┐
   │編號│姓  名│區分所有建築物門牌│備            註│
   │    │      │號碼座落          │                │
   │    │      │桃園縣楊梅鎮○○街│                │
   ├──┼───┼─────────┼────────┤
   │1   │丙○○│108號4樓之2       │                │
   ├──┼───┼─────────┼────────┤
   │2   │癸○○│108號5樓之7       │                │
   ├──┼───┼─────────┼────────┤
   │3   │Ｂ○○│108號5樓之2       │                │
   ├──┼───┼─────────┼────────┤
   │4   │Ｇ○○│108號2樓之2       │                │
   ├──┼───┼─────────┼────────┤
   │5   │庚○○│108號3樓之4       │                │
   ├──┼───┼─────────┼────────┤
   │6   │天○○│108號5樓之4       │                │
   ├──┼───┼─────────┼────────┤
   │7   │辰○○│108號4樓之6       │                │
   ├──┼───┼─────────┼────────┤
   │8   │申○○│108號2樓之6       │                │
   ├──┼───┼─────────┼────────┤
   │9   │酉○○│108號2樓之4       │                │
   ├──┼───┼─────────┼────────┤
   │10  │寅○○│108號3樓之6       │登記於Ｑ○○名下│
   ├──┼───┼─────────┼────────┤
   │11  │Ｊ○○│108 號2 樓之7     │登記於其子名下  │
   │    │      │      7 樓之1     │                │
   ├──┼───┼─────────┼────────┤
   │12  │Ｄ○○│108號7樓之6       │                │
   ├──┼───┼─────────┼────────┤
   │13  │子○○│108號5樓之5       │                │
   ├──┼───┼─────────┼────────┤
   │14  │丑○○│108號7樓之3       │                │
   ├──┼───┼─────────┼────────┤
   │15  │乙○○│108之2號          │登記於Ｒ○○名下│
   ├──┼───┼─────────┼────────┤
   │16  │卯○○│108號             │                │
   ├──┼───┼─────────┼────────┤
   │17  │玄○○│108號2樓之1       │                │
   ├──┼───┼─────────┼────────┤
   │18  │黃００│108號3樓之1       │                │
   │    │０    │                  │                │
   ├──┼───┼─────────┼────────┤
   │19  │Ｈ○○│108號4樓之1       │                │
   ├──┼───┼─────────┼────────┤
   │20  │甲○○│108號4樓之3       │                │
   ├──┼───┼─────────┼────────┤
   │21  │壬００│108號5樓之1       │                │
   │    │０    │                  │                │
   ├──┼───┼─────────┼────────┤
   │22  │Ｋ○○│108號8樓之1       │                │
   ├──┼───┼─────────┼────────┤
   │23  │午００│108號3樓之5       │                │
   │    │０    │                  │                │
   ├──┼───┼─────────┼────────┤
   │24  │戌○○│108號2樓之5       │                │
   ├──┼───┼─────────┼────────┤
   │25  │Ａ００│108號之3、之4     │                │
   │    │０    │                  │                │
   ├──┼───┼─────────┼────────┤
   │26  │Ｃ○○│108號6樓之3       │                │
   ├──┼───┼─────────┼────────┤
   │27  │Ｎ００│108 號2 樓之3     │                │
   │    │０    │      7 樓之7     │                │
   ├──┼───┼─────────┼────────┤
   │28  │地○○│108號6樓之1       │                │
   ├──┼───┼─────────┼────────┤
   │29  │戊○○│108號4樓之4       │                │
   ├──┼───┼─────────┼────────┤
   │30  │辛○○│108號7樓之2       │                │
   ├──┼───┼─────────┼────────┤
   │31  │巳○○│108號6樓之4       │                │
   ├──┼───┼─────────┼────────┤
   │32  │未○○│108號7樓之4       │                │
   ├──┼───┼─────────┼────────┤
   │33  │宙○○│108號3樓之7       │                │
   ├──┼───┼─────────┼────────┤
   │34  │Ｍ００│108號8樓之2       │                │
   │    │０    │                  │                │
   └──┴───┴─────────┴────────┘

司法院資訊處製作；財團法人民間司法改革基金會備份。
